臺灣板橋地方法院民事裁定　　　　　　　94年度小上字第51號
上　訴　人　甲○○
被上訴人　　玉山商業銀行股份有限公司
法定代理人　乙○○
右當事人間請求給付信用卡帳款事件，上訴人對於中華民國94年
6 月23日本院板橋簡易庭94年度板小字第1313號小額訴訟事件第
一審宣示判決筆錄提起上訴，本院裁定如左：
    主　　文
上訴駁回。
第二審訴訟費用壹仟伍佰元由上訴人負擔。
    理    由
一、按對於小額程序之第一審判決之上訴，非以其違背法令為理
    由，不得為之，民事訴訟法第436 條之24第2 項定有明文。
    依同法第436 條之32第2 項準用同法第468 條、第469 條第
    1 款至第5 款之規定，判決不適用法規或適用不當，為違背
    法令；判決有同法第469 條第1 款至第5 款情形之一者，為
    當然違背法令。是當事人對於小額程序之第一審判決提起上
    訴，如以判決有民事訴訟法第468 條規定不適用法規或適用
    法規不當為理由者，其上訴狀或理由書應有具體之指摘，並
    揭示該法規之條項或其內容。若係成文法以外之法則，應揭
    示該法則之旨趣。倘為司法院解釋或最高法院之判例，則應
    揭示該判解之字號或其內容。如以民事訴訟法第469 條第1
    款至第5款 情形為理由時，其上訴狀或理由書，應揭示合於
    該條款之事實。倘上訴狀或理由書如未依此項方法表明，或
    其所表明者，顯與上開法條規定之情形不相合時，即難認已
    對小額程序第一審判決之違背法令有具體之指摘，其上訴自
    難認為合法。
二、次按小額訴訟程序，依民事訟訟程序第436條之24第1項之規
    定，固得上訴於管轄之地方法院，惟依同條第2 項之規定，
    其上訴理由，非以其判決違背法令為理由，不得為之。又小
    額訴訟程序，當事人於第二審程序不得提出新攻擊防禦方法
    ，同法第436 條之28亦定有明文。亦即小額訟訟程序，基本
    上其訴訟程序之設計，無非欲使當事人就該小額訴訟事件能
    儘速定息紛爭，故求急速解決，而以二審終結，同時異於該
    簡易訴訟程序之設計（一、二審為事實審，例外以判決違背
    法令即適用法規顯有錯誤，使得飛躍上訴於最高法院，此有
    民事訴訟法第436 條之1 及同條之2 規定足參），就該小額
    訴訟程序以第一審為事實審，第二審則為法律審（即以一審
    判決是否違背法令唯論，此從小額訴訟程序所規範之民事訴
    訟法第436 條之24第2 項規定足參）為設計，是以該小額訴
    訟程序，於民事訴訟法第436 條之32乃有規定準用該普通訴
    訟程序之二審規定（諸如同法第440 條上訴期間、第441 條
    上訴狀之法定程式、第441 條及442 條上訴不合法之處理）
    及普通訴訟程序之第三審即法律審規定（諸如第468 條、第
    469 條規定判決違背法令情形、第471 條上訴理由之表明提
    出及未合法提出之處理）。意即依上說明，就該小額訴訟事
    件之第二審上訴：（一）於上訴之合法要件，如上訴之法定
    程式（即民事訴訟法第441 條之規定上訴聲明之記載陳述）
    、上訴期間、上訴費之繳交等不合法要件，當即依前揭第43
    6 條之規定準用該二審即同法第441 條或第442 條之規定為
    命補正，逾期未補正或不能補正者，始以裁定駁回。（二）
    於該上訴理由之提出，觀該小額訴訟程序第436 條之25之規
    定，觀該法文乃規定上訴狀應記載上訴理由，同時應具體載
    明判決違背法令之法規內容及具體事實，然此並非該上訴程
    式之合法要件，而係涉及該法律審所規範之應如何為上訴理
    由之表明及提出，是此部份即屬前揭小額訴訟程序第436 條
    之32規定，準用該法律審之第471 條之規定，意即如上訴人
    所提上訴狀未表明上訴理由（未合法表明上訴理由者、詳理
    由一所述），即應於上訴後20日內提出理由書，否則未提出
    者，即毋庸命提出或補正，而逕得由二審法院裁定駁回。
三、本件上訴人對小額程序之第一審判決提起上訴，雖係以被上
    訴人於另案臺灣苗栗地方法院93年度苗小字第506 號案件，
    對訴外人王孟甄起訴時卻主張：「被告王孟甄未得其配偶甲
    ○○之同意或授權，竟基偽造私文書並加以行使之概括犯意
    ，於89年3 月中旬，在不詳地點，於原告玉山銀行申請信用
    卡偽簽『甲○○』之署名... 」云云，足見被上訴人先前早
    已認定本件信用卡之申請並未經過上訴之同意或授權，原判
    決就此部分之認定，顯與事實不符，判決即有不當等語。惟
    核其上訴狀所載之上訴理由，顯係就原審認定上訴人授權其
    妻即訴外人王孟甄以上訴人名義向被上訴人申領前開信用卡
    ，及持往特約商店刷卡消費等事實之職權行使，任意指摘其
    為不當，並未具體表明原審判決有何不適用法規、適用法規
    不當或民事訴訟法第469 條第1 款至第5 款之情形，難認對
    該判決之如何違背法令已有具體之指摘，依首揭說明，應認
    其上訴為不合法，爰毋庸命補正逕予裁定駁回。
四、據上論結，本件上訴為不合法，依民事訴訟法第436 條之32
    第1 項、第2 項、第444 條第1 項前段、第436 條之19第1
    項、第463 條、第95條、第78條，裁定如主文。
中　　華　　民　　國　　94　　年　　9 　　月　　21　　日
                  臺灣板橋地方法院民事第二庭
                            審判長法官　林玫君
                                  法官　古秋菊
                                  法官　徐福晉
以上正本係照原本作成
對本裁定不得抗告
中　　華　　民　　國　　94　　年　　9 　　月　　21　　日
                                書記官　林文賢
